臺灣基隆地方法院民事裁定  
111年度消債更字第34號
聲  請  人  郭沛珮  
即  債務人            
代  理  人  洪大植律師
上列債務人因消費者債務清理條例聲請更生事件，本院裁定如下
：
    主  文
債務人郭沛珮自中華民國一百一十一年三月二十四日下午五時起
開始更生程序。
命司法事務官進行本件更生程序。
    理  由
一、按為使負債務之消費者得依消費者債務清理條例（下稱債務
    清理條例）所定程序清理債務，以調整其與債權人及其他利
    害關係人之權利義務關係，保障債權人之公平受償，謀求消
    費者經濟生活之更生及社會經濟之健全發展，特制定債務清
    理條例（參見債務清理條例第1條）。次按債務人不能清償
    債務或有不能清償之虞者，得依債務清理條例所定更生或清
    算程序，清理其債務；債務人無擔保或無優先權之「本金及
    利息」債務總額未逾新臺幣（下同）12,000,000元者，於法
    院裁定開始清算程序或宣告破產前，得向法院聲請更生；債
    務人對於金融機構負債務者，在聲請更生或清算前，應向最
    大債權金融機構請求協商債務清償方案，或向其住、居所地
    之法院或鄉、鎮、市、區調解委員會聲請債務清理之調解；
    自債務人提出協商請求之翌日起，逾30日不開始協商，或自
    開始協商之翌日起逾90日協商不成立，債務人得逕向法院聲
    請更生或清算，債務清理條例第3條、第42條第1項、第151
    條第1項、第153條定有明文。而依債務清理條例第2條第1項
    、第2項規定，債務清理條例所稱消費者，指5年內未從事營
    業活動或從事營業額平均每月200,000元以下之小規模營業
    活動之自然人。因此，5年內未從事營業活動或從事營業額
    平均每月200,000元以下之小規模營業活動之自然人，倘有
    不能清償債務或有不能清償債務之虞，且客觀上並無濫用更
    生或清算程序之情事者，自應使其藉由債務清理條例所定程
    序清理債務。第按法院開始更生程序之裁定，應載明其年、
    月、日、時，並即時發生效力；法院開始更生或清算程序後
    ，得命司法事務官進行更生或清算程序，必要時得選任律師
    、會計師或其他適當之自然人或法人一人為監督人或管理人
    ，債務清理條例第45條第1項、第16條第1項規定甚明。
二、聲請意旨略以：聲請人即債務人有不能清償債務之情形，於
    債務清理條例施行後，向本院聲請債務清理之調解未能成立
    ，而聲請人無擔保或無優先權之債務總額未逾12,000,000元
    ，且未經法院裁定開始清算程序或宣告破產，為此依法聲請
    更生等語。
三、聲請人主張其於本件聲請前5年未從事營業活動，無擔保或
    無優先權之債務總額未逾12,000,000元，且未經法院裁定開
    始清算程序或宣告破產，曾向本院聲請債務清理之調解未能
    成立等情，業經本院核閱110年度司消債調字第125號消債聲
    請卷宗屬實，堪信為真實，本件聲請核與債務清理條例第2 
    條第1項、第3條、第42條第1項、第151條之程序要件相符。
    至於聲請人得否依更生程序清理其債務，應看聲請人有無「
    不能清償債務或有不能清償之虞」的情形。經查：
  ㈠聲請人陳稱其目前在救護車事業公司工作，每月薪資26,000
    元，名下無財產，經本院通知債權人陳報債權額，聲請人無
    擔保或無優先權之債務總計1,927,888元，有全國財產稅總
    歸戶財產查詢清單、108及109年度綜合所得稅各類所得資料
    清單、薪資明細、勞工保險被保險人投保資料表（含明細）
    、各債權人陳報狀（消債聲請卷宗第41頁至第50頁、第105
    頁、第106頁、第117頁）附卷足憑。
  ㈡又聲請人之必要支出為其個人必要生活費用及其受扶養人即
    其母黃○美之扶養費，依債務清理條例第64條之2第1項規定
    ：「債務人必要生活費用，以最近一年衛生福利部或直轄市
    政府所公告當地區每人每月最低生活費一點二倍定之」及衛
    生福利部公告之民國111年度臺灣省每人每月最低生活費14,
    230元計算，聲請人及受扶養人黃○美之每月必要生活費用應
    為17,076元（計算式：14,230元×1.2＝17,076元），扣除黃○
    美每月領取敬老補助金3,772元及依扶養義務人2人計算，聲
    請人每月支出扶養費6,652元【計算式：（17,076－3,772）÷
    2＝6,652】故聲請人每月必要支出為23,728元（計算式：個
    人必要生活費用17,076元＋扶養費6,652元＝23,728元），扣
    除聲請人每月必要支出後，聲請人每月至多能清償2,272元
    （計算式：26,000元－23,728元＝2,272元）。
  ㈢本院審酌聲請人係65年5月生，現年45歲，即使不列入債權人
    陳報債權後每月不斷發生之利息或違約金，以聲請人每月可
    清償債務2,272元計算，尚須849個月即70年又9個月（計算
    式：1,927,888元÷2,272元≒849）才能清償前述債務總額，
    以聲請人之收入、財產及負債支出狀況，無法在勞動基準法
    所定之強制退休年齡65歲以前清償前述債務，堪認聲請人客
    觀上對已屆清償期之債務有不能清償情形，而有藉助更生制
    度，調整其與債權人間之權利義務關係，俾重建其經濟生活
    之必要。
四、綜上所述，聲請人屬於債務清理條例之消費者，無擔保或無
    優先權之本金及利息債務未逾12,000,000元，確有不能清償
    之情形，且未經法院裁定開始清算程序或宣告破產，復查無
    債務清理條例第6條第3項、第8條或第46條各款所定應駁回
    更生聲請之事由存在，聲請人聲請更生，為有理由，應予准
    許，並命司法事務官進行本件更生程序，爰裁定如主文。
中　　華　　民　　國　　111 　年　　3 　　月　　23　　日
                  民事庭法　官　陳湘琳
以上正本係照原本作成。                                  
本裁定不得抗告。
中　　華　　民　　國　　111 　年　　3 　　月　　23　　日
                        書記官　林亭如